最高法院刑事判決　　　　　　　　　　　　　　　八十七年度台上字第三六七一號
　　上　訴　人　台灣高等法院台南分院檢察署檢察官
　　被　　　告　甲○○
　　選任辯護人　陳清白律師
右上訴人因被告違反槍砲彈藥刀械管制條例案件，不服台灣高等法院台南分院中華民
國八十七年五月二十七日第二審判決（八十七年度上訴字第三一四號，起訴案號：台
灣台南地方法院檢察署八十六年度營偵字第一三二、一六一號），提起上訴，本院判
決如左：
    主  文
原判決撤銷，發回台灣高等法院台南分院。
    理  由
本件原判決維持第一審論處被告甲○○未經許可製造、無故寄藏及無故持有可發射子
彈具有殺傷力之玩具手槍罪刑之判決，駁回檢察官在第二審之上訴，固非無見。
惟查：(一)保安處分適用裁判時之法律，為刑法第二條第二項所明定。而槍砲彈藥刀械
管制條例於民國八十六年十一月二十四日修正公布時增訂第十九條第一項：犯第七條
、第八條、第十條、第十一條、第十二條第一項至第三項、第十三條第一項至第三項
之罪，經判處有期徒刑者，應於刑之執行完畢或赦免後，令入勞動場所強制工作，其
期間為三年。原判決認定被告甲○○，未經許可擅自改造模型槍，未經許可製造、寄
藏、持有可發射子彈具殺傷力之玩具手槍，未經許可製造子彈，觸犯修正前槍砲彈藥
刀械管制條例第十條第一項、第三項、第十一條第一項（相當於修正後同條例第十條
第一項、第十一條第一項、第十二條第一項）之罪，其行為係在上開條例修正公布之
前，原判決比較新舊法結果，認舊法對被告較為有利，適用行為時之舊條例處斷，固
屬無誤。但刑罰以犯罪之違法性為基礎，並以剝奪犯人之法益為其內容，故適用最有
利於行為人之法律，而保安處分則以行為之危險性為基礎，以預防犯罪為其目的，故
適用現時需要之新法，二者之性質與目的究屬不同。原判決既判處被告有期徒刑，乃
竟未依首揭規定，併宣告強制工作之處分，顯有判決不適用法則之違法。(二)原判決引
用第一審判決之事實及理由，然查第一審判決事實欄僅記載被告受託寄藏仿半自動四
五玩具手槍三支及仿轉輪手槍一支（見第一審判決事實欄一、第六、七行），並未認
定亦寄藏子彈，惟其理由內卻引用修正前槍砲彈藥刀械管制條例第十一條第三項規定
，認被告同時寄藏手槍及子彈，係一行為觸犯未經許可無故寄藏可發射子彈具有殺傷
力之槍砲及彈藥罪，為想像競合犯，應從一重之寄藏槍砲罪處斷（第一審判決理由二
、第九行、第十二至十四行），其理由失其依據，原審率予維持，自屬違法。(三)修正
前槍砲彈藥刀械管制條例第十條第三項，係將持有及寄藏為分別處罰之規定，則單純
之持有，固不包括寄藏，但寄藏之受人委託代為保管，其保管本身所為之持有，為寄
藏之當然結果，法律上自應僅就寄藏之行為為包括之評價，不應另就持有予以論罪。
本件第一審判決事實認被告於八十三、四年間在台南縣鹽水鎮○○路某不知名小鋼珠
店內，受綽號魚漿之男子委託代為寄藏具有殺傷力可發射子彈之仿半自動四五玩具手
槍三支、仿轉輪三八手槍一支，則其寄藏之行為當然已包括持有行為，自不應再論以
持有罪，是被告縱於八十五年十一月十一日持前開槍枝欲交給劉文良藏放，為劉文良
拒絕後將之棄置附近空地，亦不應再另論以持有罪，原審竟維持第一審另論處被告持
有罪之判決，適用法則亦有不當。又被告寄藏之槍枝為仿半自動四五玩具手槍三支、
仿轉輪手槍一支，其後欲將上開槍枝交予劉文良藏放遭拒而棄置，而第一審主文中就
被告寄藏之部分僅宣告沒收仿半自動四五玩具手槍一支，就持有部分則宣告沒收仿半
自動四五玩具手槍二支及仿轉輪手槍一支，何以就其餘槍枝未宣告沒收，於理由內均
未敘及，原審予以維持，復未敘明其理由，亦屬理由不備。以上或為上訴意旨所指摘
，或為本院得依職權調查之事項，應認有發回更審之原因。
據上論結，應依刑事訴訟法第三百九十七條、第四百零一條，判決如主文。
中      華      民      國    八十七    年      十      月    二十九    日
                              最高法院刑事第九庭
                                  審判長法官  謝  家  鶴
                                        法官  羅  一  宇
                                        法官  花  滿  堂
                                        法官  陳  世  淙
                                        法官  洪  佳  濱
      右正本證明與原本無異
                                              書  記  官
中      華      民      國    八十七    年     十一     月      三      日
